【裁判字號】    97,訴,476
【裁判日期】    970722
【裁判案由】    違反毒品危害防制條例
【裁判全文】
臺灣新竹地方法院刑事判決               97年度訴字第476號
公  訴  人  臺灣新竹地方法院檢察署檢察官
被      告  甲○○
                    號
上列被告因違反毒品危害防制條例案件，經檢察官提起公訴（97
年度毒偵字第587 號），本院依簡式審判程序判決如下：
    主  文
甲○○施用第一級毒品，累犯，處有期徒刑拾月，扣案香煙壹支
及注射針筒貳支均沒收之；又施用第二級毒品，累犯，處有期徒
刑捌月。應執行有期徒刑壹年肆月，扣案注射針筒貳支及香煙壹
支均沒收之。
    事  實
一、甲○○前曾於民國88年9 月間，因違反槍砲彈藥刀械管制條
    例案件，經本院於89年7 月14日，以88年度訴字第522 號刑
    事判決，分別判處有期徒刑1 年2 月併科罰金新臺幣3 萬元
    、10月併科罰金新臺幣2 萬元，並經定應執行刑為有期徒刑
    1 年10月併科罰金新臺幣5 萬元，嗣提起上訴，經臺灣高等
    法院於89年11月15日，以89年度上訴字第2724號刑事判決，
    駁回上訴，復經提起上訴，嗣經最高法院於90年2 月22日，
    以90年度台上字第1002號刑事判決駁回上訴確定；又於89年
    4 月間，因違反毒品危害防制條例案件，經本院於89年7 月
    26日，以89年度訴字第277 號刑事判決，分別判處有期徒刑
    7 月、7 月，並經定應執行刑為有期徒刑1 年，嗣於89年8
    月17日確定，上開4 罪有期徒刑部分並經定應執行刑為有期
    徒刑2 年8 月確定。又於90年間，因違反毒品危害防制條例
    案件，經本院於91年7 月25日，以91年度訴字第264 號刑事
    判決，分別判處有期徒刑7 月、8 月，並經定應執行刑為有
    期徒刑1 年2 月，嗣於91年8 月19日確定；又於90年8 月間
    ，因搶奪案件，經本院於92年1 月21日，以90年度訴字第63
    2 號刑事判決，判處有期徒刑2 年6 月，嗣提起上訴，經臺
    灣高等法院於92年4 月8 日，以92年度上訴字第648 號刑事
    判決，駁回上訴，嗣於92年5 月8 日確定，上開3 罪並經定
    應執行刑為有期徒刑3 年5 月確定。上開各罪接續執行，於
    90年8 月7 日入監執行，嗣於95年5 月4 日因縮短刑期假釋
    出監，然經撤銷假釋，於96年5 月27日入監執行殘刑10月8
    日，並於96年8 月8 日縮刑期滿執行完畢。
二、甲○○前於88年2 月間，因施用毒品案件，經本院以88年度
    毒聲字第735 號裁定送觀察、勒戒後，於88年9 月10日認無
    繼續施用毒品傾向執行完畢釋放，並經臺灣新竹地方法院檢
    察署檢察官於同日以88年度偵緝字第360 號為不起訴處分確
    定。復於88年12月間，因施用毒品案件，經本院以88年度毒
    聲字第2647號裁定送勒戒處所觀察、勒戒後，因認有繼續施
    用毒品之傾向，再經本院以89年度毒聲字第1253號裁定令入
    戒治處所施以強制戒治1 年，於89年5 月24日入所，嗣其強
    制戒治執行滿3 月後，經戒治處所認無繼續戒治之必要，乃
    報由臺灣新竹地方法院檢察署檢察官聲請本院以89年度毒聲
    字第2622號裁定停止戒治，於89年12月12日因停止其處分之
    出監，所餘戒治期間付保護管束，旋其停止戒治所餘戒治期
    間於90年4 月30日屆滿，視為強制戒治期滿執行完畢；同時
    其本次非法施用第一級、第二級毒品之犯行，亦經本院於89
    年7 月26日，以89年度訴字第277 號刑事判決，分別判處有
    期徒刑7 月、7 月，並經定應執行刑為有期徒刑1 年，嗣於
    89年8 月17日確定。又於90年間，因施用第一級、第二級毒
    品案件，經本院於91年7 月25日，以91年度訴字第264 號刑
    事判決，分別判處有期徒刑7 月、8 月，並經定應執行刑為
    有期徒刑1 年2 月，嗣於91年8 月19日確定。
三、詎甲○○仍不知悛悔，於前開強制戒治執行完畢釋放後5 年
    內即90年間復因施用毒品，業經依法起訴訴追，現又基於施
    用第一級毒品海洛因及第二級毒品安非他命之犯意，分別於
    97年3 月10日下午某時許，在新竹縣新埔鎮○○路路旁之友
    人車上，以將海洛因摻入香菸內點燃吸食之方式施用第一級
    毒品海洛因1 次；另於同日施用第一級毒品海洛因後約20分
    鐘許，在同一地點，以將安非他命置於吸食器內燒烤成煙霧
    後吸食方式施用第二級毒品安非他命1 次，嗣為警於97年3
    月12日下午1 時30分許，在其新竹縣新埔鎮○○街116 巷16
    弄7 號住處查獲，並扣得注射針筒2 支、香菸1 支等物。
二、案經新竹縣政府警察局新埔分局報告台灣新竹地方法院檢察
    署檢察官偵查起訴。
    理  由
一、本件被告所犯施用第一級毒品、施用第二級毒品等罪，非死
    刑、無期徒刑、最輕本刑為3 年以上有期徒刑之罪，或高等
    法院管轄第一審之案件，被告於本院準備程序進行中，就被
    訴事實為有罪之陳述，經本院合議庭認合於刑事訴訟法第27
    3 條之1 第1 項之規定，裁定進行簡式審判程序，此合先敘
    明。
二、訊據被告甲○○於本院準備程序及審理中，對其施用第一級
    、第二級毒品之犯行坦承不諱。又被告為警查獲時，經採尿
    送驗結果，呈第一級毒品可待因及嗎啡陽性反應、第二級毒
    品安非他命及甲基安非他命之陽性反應，亦有真實姓名代號
    對照表、詮昕科技股份有限公司於97年3 月27日所出具之檢
    體編號097025號濫用藥物尿液檢驗報告影本各1 紙附卷可憑
    ，此外復有注射針筒2 支、香菸1 支扣案足佐，是本件事證
    明確，被告上開犯行洵堪認定。
三、按施用第一、二級毒品為犯罪行為，毒品危害防制條例第10
    條定有處罰明文。故施用第一、二級毒品者，依前揭規定本
    應科以刑罰。惟基於刑事政策，對合於一定條件之施用者，
    則依同條例第20條、第23條之規定，施以觀察、勒戒及強制
    戒治之保安處分。又毒品危害防制條例於民國92年7 月9 日
    修正公布，自93年1 月9 日施行，其中第20條、第23條將施
    用毒品之刑事處遇程序，區分為「初犯」及「5 年內再犯」
    、「5 年後再犯」。依其立法理由之說明：「初犯」，經觀
    察、勒戒或強制戒治後，應為不起訴處分或不付審理之裁定
    ；經觀察、勒戒或強制戒治執行完畢釋放後，「5 年內再犯
    」者，因其再犯率甚高，原實施之觀察、勒戒及強制戒治既
    已無法收其實效，爰依法追訴或裁定交付審理。至於經觀察
    、勒戒或強制戒治執行完畢釋放後，「5 年後再犯」者，前
    所實施之觀察、勒戒或強制戒治已足以遮斷其施用毒品之毒
    癮，為期自新及協助其斷除毒癮，仍適用「初犯」規定，先
    經觀察、勒戒或強制戒治之程序。從而依修正後之規定，僅
    限於「初犯」及「5 年後再犯」二種情形，始應先經觀察、
    勒戒或強制戒治程序。倘被告於5 年內已再犯，經依法追訴
    處罰，縱其第3 次（或第3 次以上）再度施用毒品之時間，
    在初犯經觀察、勒戒或強制戒治執行完畢釋放5 年以後，已
    不合於「5 年後再犯」之規定，且因已於「5 年內再犯」，
    顯見其再犯率甚高，原實施觀察、勒戒或強制戒治，已無法
    收其實效，即應依該條例第10條處罰（最高法院95年度第7
    次刑事庭會議決議參照）。準此，茍被告其施用毒品之犯行
    ，前經觀察、勒戒或強制戒治執行完畢後，5 年內曾因再施
    用毒品之行為，而經法院判處刑罰之處遇程序確定者，縱其
    係於觀察、勒戒或強制戒治執行完畢5 年後再為本案施用毒
    品，應認屬「再犯」之範疇，直接適用刑罰處遇之程序。經
    查，被告(1)於88年間因初犯施用毒品案件，經本院以88年度
    毒聲字第735 號裁定送觀察、勒戒後，於88年9 月10日認無
    繼續施用毒品之傾向執行完畢而釋放。(2)復於88年12月間，
    因再犯施用毒品案件，經本院以88年度毒聲字第2647號裁定
    送勒戒處所觀察、勒戒後，因認有繼續施用毒品之傾向，再
    經本院以89年度毒聲字第1253號裁定令入戒治處所施以強制
    戒治1 年，於89年5 月24日入所，嗣其強制戒治執行滿3 月
    後，經戒治處所認無繼續戒治之必要，乃報由臺灣新竹地方
    法院檢察署檢察官聲請本院以89年度毒聲字第2622號裁定停
    止戒治，於89年12月12日因停止其處分之出監，所餘戒治期
    間付保護管束，旋其停止戒治所餘戒治期間於90年4 月30日
    屆滿，視為強制戒治期滿執行完畢。(3)又於上開強治戒治執
    行完畢後5 年內，即自90年2 月初某日起至同年8 月3 日某
    時許止及90年8 月7 日上午7 時15分許採尿時起往前回溯26
    小時內之某時，因3 犯施用第一級、第二級毒品案件，經本
    院於91年7 月25日，以91年度訴字第264 號刑事判決，分別
    判處有期徒刑7 月、8 月，並經定應執行刑為有期徒刑1 年
    2 月，嗣於91年8 月19日確定等情，有臺灣高等法院被告前
    案紀錄表及本院92年度訴字第281 號判決在卷可按，被告既
    於90年4 月30日強治戒治執行完畢後之5 年內再犯上開(3)所
    示之施用毒品犯行，是其於強制戒治執行完畢5 年後再犯本
    件施用第一、二級毒品犯行，徵諸前開最高法院95年度第7
    次刑事庭會議決議意旨，自應依法予以論罪科刑。
四、核被告甲○○所為，係犯毒品危害防制條例第10條第1 項之
    施用第一級毒品罪及同條例第10條第2 項之施用第二級毒品
    罪。被告施用前持有第一級、第二級毒品之低度行為為施用
    第一級、第二級毒品之高度行為所吸收，均不另論罪。其分
    別所犯上開施用第一級毒品、第二級毒品2 罪間，犯意各別
    ，行為不同，應分別論罪，合併處罰之。又被告前曾於88年
    9月間，因違反槍砲彈藥刀械管制條例案件，經本院於89 年
    7月14日，以88年度訴字第522號刑事判決，分別判處有期徒
    刑1年2月併科罰金新臺幣3萬元、10月併科罰金新臺幣2萬元
    ，並經定應執行刑為有期徒刑1年10月併科罰金新臺幣5萬元
    ，嗣提起上訴，經臺灣高等法院於89年11月15日，以89 年
    度上訴字第2724號刑事判決，駁回上訴，復經提起上訴，嗣
    經最高法院於90年2月22日，以90年度台上字第1002號刑事
    判決駁回上訴確定；又於89年4月間，因違反毒品危害防制
    條例案件，經本院於89年7月26日，以89年度訴字第277號刑
    事判決，分別判處有期徒刑7月、7月，並經定應執行刑為有
    期徒刑1年，嗣於89年8月17日確定，上開4罪有期徒刑部分
    並經定應執行刑為有期徒刑2年8月確定。又於90年間，因違
    反毒品危害防制條例案件，經本院於91年7月25日，以91 年
    度訴字第264號刑事判決，分別判處有期徒刑7月、8月，並
    經定應執行刑為有期徒刑1年2月，嗣於91年8月19日確定；
    又於90年8月間，因搶奪案件，經本院於92年1月21日，以90
    年度訴字第632號刑事判決，判處有期徒刑2年6月，嗣提起
    上訴，經臺灣高等法院於92年4月8日，以92年度上訴字第
    648號刑事判決，駁回上訴，嗣於92年5月8日確定，上開3罪
    並經定應執行刑為有期徒刑3年5月確定。上開各罪接續執行
    ，於90年8月7日入監執行，嗣於95年5月4日因縮短刑期假釋
    出監，然經撤銷假釋，於96年5月27日入監執行殘刑10月8日
    ，並於96年8月8日縮刑期滿執行完畢等情，有臺灣高等法院
    被告前案紀錄表及刑案資料查註紀錄表各1份為證，其於5年
    以內故意再犯本件有期徒刑以上之2罪，均為累犯，均應依
    刑法第47條第1項規定，加重其刑。審酌被告素行不良，經
    施以強制戒治處分後，本次又再度施用足以導致精神障礙及
    生命危險之成癮性毒品，其前經施以強制戒治仍無法使其戒
    斷毒癮，足見其缺乏拒用毒品之決心及悔改之意，兼以施用
    毒品所生危害以自戕健康為主，及其施用次數，犯罪後坦白
    承認犯行等一切情狀，各量處如主文所示之刑，並定其應執
    行之刑，以資懲儆。
五、末查，扣案注射針筒2支、香煙1支，係被告所有，供施用第
    一級毒品犯罪所用之物，業經被告於本院審理中供承明確，
    爰依刑法第38條第1項第2款併予宣告沒收。
據上論斷，應依刑事訴訟法第273 條之1 第1 項、第299 條第1
項前段，毒品危害防制條例第10 條第1 項、第2 項，刑法第11
條前段、第47條第1 項、第51條第5 款、第38條第1 項第2 款，
判決如主文。
本案經檢察官楊仲萍到庭執行職務。
中    華    民    國    97    年    7     月    22    日
                  刑事第二庭  法  官  李毓華
以上正本證明與原本無異。
如不服本判決應於收受本判決後10日內向本院提出上訴書狀，上
訴書狀應敘述具體理由。上訴書狀未敘述上訴理由者，應於上訴
期間屆滿後20日內補提理由書狀於本院 (均須按他造當事人之人
數附繕本 )「切勿逕送上級法院」。
中    華    民    國    97    年    7     月    22    日
                              書記官  陳美利
附錄本案論罪科刑實體法條全文：
毒品危害防制條例第10條第1 項、第2 項：
施用第一級毒品者，處 6 月以上 5 年以下有期徒刑。
施用第二級毒品者，處 3 年以下有期徒刑。


司法院資訊處製作；財團法人民間司法改革基金會備份。
